臺灣台中地方法院民事判決　九十年度婚字第八七九號
　　原　　　告　賴志輝
　　被　　　告　甲○○○
右當事人間請求離婚事件，本院判決如左：
    主      文
准原告與被告離婚。
訴訟費用由被告負擔。
    事      實
甲、原告方面：
  一、聲明：求為判決如主文所示。
  二、陳述：兩造於民國（下同）八十八年二月三日在越南社會主義共和國胡志明市
      結婚，雙方約定被告應在臺灣地區與原告共同生活，並以原告之住所為共同之
      住所，原告並於同年二月八日在臺灣辦理結婚辦妥登記手續，嗣於同年二月十
      二日被告來臺與原告同居，期間於八十八年八月三日、八十九年九月七日，被
      告先後二次返回越南，均如期返台與原告團，然於九十年一月十三日回越南返
      鄉探親後，即一直不肯返台與原告團聚。然因兩造生活習慣差距頗大，且個性
      不合，無法溝通，夫妻生活不甚融洽，兩造形同陌路，過著沒有感情，有名無
      實的夫妻生活。然原告多方容忍，無數次溝通仍無法達成共識，彼此無法改善
      相容，被告竟藉故返回越南，嗣即不再返回台灣，原告遂於同年四月初至越南
      胡志明市促其返回台灣共同生活，繼續維持婚姻，然被告誓言無論如何不再返
      台，並堅持不與原告同居而欲離婚，遂於同年四月十二日簽立離婚同意書，對
      於兩造間之婚姻生活已造成無法彌補之傷害。原告雖期盼被告返台與原告團聚
      ，惟被告拒絕來台灣與原告共同生活，兩造分居已經年餘，婚姻關係誠屬有名
      無實，足見被告已無心繼續經營婚姻之共同生活，原告亦心如槁灰，對被告已
      不負任何期望，其情形應認已構成難以維持婚姻之重大事由。是被告即書立前
      揭離婚同意書，顯見夫妻情分早已蕩然無存，婚姻名存實亡，實難認被告有履
      行婚姻、續維繫本件婚姻之誠意，為此依民法第一千零五十二條第一項第五款
      、第二項之規定，請求准許裁判離婚。
  三、證據：提出戶籍謄本、被告身分證件影本、結婚證書暨公證書影本、離婚同意
      書暨認證書影本及台中市西區和龍里里長證明書各一紙為證，並請求傳訊證人
      許茂吉。
乙、被告方面：
    被告未於言詞辯論期日到場，亦未提出任何書狀作何聲明或陳述。
丙、本院依職權向內政部入出境管理局調取被告入出境資料。
    理      由
一、本件被告受合法之通知，無正當理由，未於言詞辯論期日到場，經核無民事訴訟
    法第三百八十六條所列各款之情形，爰依原告之聲請，准由其一造辯論而為判決
    。
二、本件原告為中華民國國民，被告則係越南社會主義共和國人民，故本件訴訟有涉
    外因素，應屬涉外民事訴訟，依涉外民事法律適用法第十二條之規定，婚姻之效
    力依夫之本國法，故本件婚姻效力之準據法應適用中華民國法律。又婚姻無效或
    撤銷婚姻，與確認婚姻成立或不成立及離婚或夫妻同居之訴，專屬夫妻之住所地
    或夫、妻死亡時住所地之法院管轄。但訴之原因事實發生於夫或妻之居所地者，
    得由各該居所地法院管轄；民事訴訟法第五百六十八條第一項亦定有明文。經查
    ，本件原告請求與被告離婚，原告為本國人民，被告為越南社會主義共和國人民
    ，有結婚證書及戶籍謄本在卷足證，揆之首揭說明，本件婚姻效力之準據法自應
    適用中華民國法律，從而，本件應適用我民事訴訟法上開專屬管轄之規定。再本
    件原告起訴請求判決離婚，因被告來台後係與原告同住在原告住所，雖嗣後被告
    返回越南胡志明市居住，惟仍應以上址為兩造在台之共同住所，依上開規定，本
    件離婚之訴，應專屬本院管轄，合先敘明。
三、原告主張兩造於八十八年二月三日在越南胡志明市結婚，雙方約定被告應在臺灣
    與原告共同生活，並以原告之住所為共同之住所，嗣於同年二月十二日被告來臺
    與原告共同生活，期間於同年八月三日、八十九年九月七日，被告先後二次返回
    越南，均如期返台與原告團，然於九十年一月十三日回越南返鄉探親後，即一直
    不肯返台與原告團聚，原告遂於同年四月初至越南胡志明市促被告返回台灣共同
    生活，繼續維持婚姻，惟被告於同年四月十二日簽立離婚同意書，誓言無論如何
    不再返台，且堅持不與原告同居而欲離婚之事實，業據其提出戶籍謄本、結婚證
    書、離婚同意書及被告不在戶籍地居住之台中市西區和龍里里長證明書各一紙為
    證，復經證人許茂吉到庭證述無訛，此外本院依職權向內政部入出境管理局函查
    被告入出境資料，被告確於九十年一月十三日出境後，即未再入境臺灣地區，此
    有內政部警政署入出境管理局入出國日期證明書一份在卷可稽，觀之被告婚後在
    台與原告共同生活約九個月，自九十年一月十三日返回越南後迄不願返台，且在
    越南書立離婚同意書，此復有上開離婚同意書暨認證書各一紙在卷可憑，顯見被
    告主觀上無意與原告履行同居，被告復未到庭或提出書狀作任何陳述或答辯，自
    堪認原告上開主張為真實。
四、按婚姻乃一男一女之兩性結合，以組織家庭，共同生活為目的，故有足以破壞共
    同生活或難以維持共同生活之情事發生，宜允許其離婚以消滅婚姻關係。民法七
    十四年六月三日修正公布之民法親屬編，就裁判離婚之原因，為應實際需要，參
    考各國立法例，增設民法第一千零五十二條第二項，明定有同條第一項以外重大
    事由，難以維持婚姻者，亦得請求離婚。是對於家庭生活之美滿幸福，有妨礙之
    情形，即得認其與此之所謂難以維持之重大事由相當。查本件兩造於八十八年二
    月三日結婚，被告於同年二月十二日來台，兩造在台共同生活約九個月，惟兩造
    婚後因生活習慣差距頗大，且性格極端不一致，致感情不睦，被告竟於九十年一
    月十三日返回越南，迄今已近一年有餘，是兩造既已分居一年有餘，而分居期間
    ，原告前往越南探視被告，被告表明不願再來台與原告共同生活，且書立離婚同
    意書，足證被告已無心維護兩造之婚姻幸福和諧，兩造間僅存夫妻之名而無夫妻
    之實。再觀之前揭離婚同意書內容：「‧‧‧期間因人個性不合，言詞不同、兩
    人常生齟齬」等語，而原告又具狀提起本訴，亦明示兩造均無維持婚姻之意願，
    希冀離婚。上開情事，均足以破壞兩造間之共同生活及難以維持兩造間之共同生
    活，為對於兩造間家庭生活之美滿幸福，有妨礙之情形，自得認其與所謂難以維
    持婚姻之重大事由相當。且觀之現代婚姻係以男女雙方之感情為基礎，以雙方心
    投意合，相互溝通扶持，彼此容忍，共同經營婚姻生活為要件，倘雙方情意已絕
    ，溝通之途塞，容忍之度無，共圖營生之念滅，則其婚姻基礎已頹，自核與首開
    規定相符。揆之上情，原告主張兩造間有不能維持婚姻之重大事由，核屬有據，
    而兩造間之婚姻既已生破綻而顯無回復之希望，從而原告訴請裁判離婚，洵屬正
    當。本院參酌上開事證，認為兩造間之婚姻已生破綻，客觀上確實難以繼續維持
    婚姻共同生活，且顯無回復之希望。而被告竟一走了之，顯然違反夫妻之共同生
    活、互信互賴、相互協力之義務，致使愛情喪失、已無和諧之望之責任歸屬，比
    較衡量雙方之有責程度，被告可責程度自高於原告。按之首揭說明，原告依民法
    第一千零五十二條第二項請求判決離婚，洵屬正當，應予准許。至原告本於民法
    第一千零五十二條第一項第五款、第二項數款項離婚事由（訴訟標的），起訴請
    求判決離婚，係合併提起數宗形成之訴，可致同一之法律效果，此種起訴之形態
    ，學者謂之為重疊（競合）的訴之合併。其訴訟標的雖有數項，而僅有單一之聲
    明，本院就原告所主張之兩項訴訟標的逐一審理，既認其中一項訴訟標的為有理
    由者，即應為原告勝訴之判決。是本件原告上開請求既經本院審認有理由而准予
    離婚，則原告另依據民法第一千零五十二條第一項第五款之規定訴請離婚，為請
    求權競合，本院自無庸再予審認，併此敘明。
五、結論：本件原告之訴為有理由，並依民事訴訟法第三百八十五條第一項前段、第
    七十八條判決如主文。
中　　　華　　　民　　　國　　九十一　　年　　　七　　　月　　 十八 　　日
                              臺灣臺中地方法院家事法庭
                                  法   　官　 楊  熾  光
右為正本係照原本作成。
如不服本判決，應於送達後廿日內，向本院提出上訴狀並表明上訴理由，如於本判決
宣示後送達前提起上訴者，應於判決送達後廿日內補提上訴理由書（須附繕本）。
中　　　華　　　民　　　國　　九十一　　年　　　七　　　月　　 十八 　　日
                                  法院書記官  何  俞  瑩
